最高法院刑事判決　　　　　　　　　　　　　　　九十三年度台上字第四二八八號
　　上　訴　人　甲○○
　　　　　　　　　　　　（另案在台灣屏東監獄執行中）
右上訴人因違反毒品危害防制條例等罪案件，不服台灣高等法院高雄分院中華民國九
十三年五月十日第二審判決（九十一年度上訴字第一五六五號，起訴案號：台灣屏東
地方法院檢察署八十九年度偵字第二一一七、二五０四、三七五九、五九八六號），
提起上訴，本院判決如左：
    主  文
原判決關於販賣第二級毒品部分撤銷，發回台灣高等法院高雄分院。
其他上訴駁回。
    理  由
一、撤銷發回部分
本件原判決撤銷第一審關於上訴人甲○○販賣第二級毒品部分之判決，改判依連續犯
之例，從一重論處上訴人連續販賣第二級毒品罪刑，固非無見。
惟按認定犯罪事實應依證據，為刑事訴訟法第一百五十四條第二項所明定，故被告否
認犯罪事實所持之辯解，縱屬不能成立，仍非有積極證據足以證明其犯罪行為，不能
遽為有罪之認定。又認定犯罪事實所憑之證據，雖不以直接證據為限，間接證據亦包
括在內，然而無論直接或間接證據，其為訴訟上之證明，須於通常一般之人均不致於
有所懷疑，而得確信其為真實之程度者，始得據為有罪之認定，倘其證明尚未達到此
一程度，而有合理之懷疑存在時，遽為有罪之認定，自非適法。再施用第二級毒品安
非他命者所稱其向某人買受安非他命之指證，不得作為有罪判決之唯一證據，仍須調
查其他必要之證據，資以補強其指證之真實性，始為適法。本件原判決雖以證人鄭達
濱、利建文、林明正、劉建中於警、偵訊、第一審及原審之指證，為認定上訴人有原
判決事實欄三所記載販賣第二級毒品安非他命之犯行，並以前開證人鄭達濱、利建文
、林明正、劉建中於警詢中均自承有施用安非他命之行為，且渠等為警所採集之尿液
，均呈甲基安非他命陽性反應，有相關之屏東縣衛生局檢驗通知書在卷可稽，資為補
強上開證人指證之真實性。然上訴人堅不承認有分別販賣安非他命予渠等，而除上開
證人個別之指證外，並無其他必要之補強證據。至上開證人等之尿液是否呈甲基安非
他命陽性反應，與上訴人是否販賣安非他命予渠等間，並無必然之關連性，尚不足以
補強渠等指證之真實性，且縱上訴人關於其係與上開證人等一同購買之辯解，不足採
信，仍須有積極之證據證明上訴人確有本件販賣安非他命之犯行，不能以上訴人之辯
解不可採信，資為補強證據。況證人利建文、林明正又翻異不利於上訴人之指證，則
上訴人是否確有本件販賣安非他命之犯行，存有合理之懷疑。揆之首開說明，遽為有
罪之認定，自非適法。實情若何，自應再加詳查，俾發現真實，以昭折服。上訴意旨
指摘原判決關於販賣第二級毒品部分不當，尚非全無理由，應認該部分有撤銷發回更
審之原因。
二、上訴駁回部分
(一)關於違反槍砲彈藥刀械管制條例部分
按刑事訴訟法第三百七十七條規定，上訴於第三審法院，非以判決違背法令為理由，
不得為之。是提起第三審上訴，應以原判決違背法令為理由，係屬法定要件。如果上
訴理由狀並未依據卷內訴訟資料，具體指摘原判決不適用何種法則或如何適用不當，
或所指摘原判決違法情事，顯與法律規定得為第三審上訴理由之違法情形，不相適合
時，均應認其上訴為違背法律上之程式，予以駁回。本件上訴人甲○○上訴意旨略稱
：本件扣案之槍枝，並無改造成可供組裝槍枝之用，且其他零件尚不具殺傷力，有內
政部警政署刑事警察局民國九十二年九月五日刑鑑字第０九二０一五０五四五號鑑驗
報告在卷可稽，而扣案之電鑽機、電鑽針、砂輪機等物品，係於上訴人經營修車工廠
內所查獲，為上訴人經營修車工廠所須之工具，另扣案之槍管為汽車自動變速箱管線
，並未與玩具槍結合，如何認定係改造槍枝之槍管？至火藥、硫磺等部分為孩童自炮
竹中取出玩耍所剩，而滑套、彈匣則係玩具槍之配件，上訴人並無手改造玩具槍之
行為云云。惟查原判決依憑上訴人部分不利於己之自白、證人陳廣梁、朱紅菱之證言
、查扣之玩具手槍一支、土造金屬槍管一支、砂輪機一台、電鑽機二支、電鑽機一台
、查獲現場照片八張、臨檢紀錄表一紙、內政部警政署刑事警察局八十九年七月二十
五日刑鑑字第九六四四四號鑑驗通知書、同局九十二年九月五日刑鑑字第０九二０一
五０五四五號函、同局九十二年十一月二十六日刑鑑字第０九二０二二一七０三號函
等證據，資以認定上訴人有原判決事實欄二所記載違反槍砲彈藥刀械管制條例之犯罪
事實，因而維持第一審論處上訴人未經許可，製造其他可發射金屬或子彈具有殺傷力
之槍枝未遂罪刑之判決，駁回上訴人此部分在第二審之上訴，已詳述其所憑之證據及
理由。對於上訴人辯稱其係受警方不當刑求，始為不實之自白，且扣案之物非槍管而
係修配廠內汽車之油管等語，經綜合調查證據之結果，認均不足採，亦在判決內詳予
指駁並說明其證據取捨及判斷之理由。原判決所為論述，核與卷證資料相符，從形式
上觀察，並無違背法令之情形。按認事採證、證據之取捨及證據證明力之判斷，俱屬
事實審法院之職權，苟無違背證據法則，自不能指為違法。上訴意旨所指各節，原審
已審酌、論斷屬認事採證、證據取捨及判斷之範疇，為其職權之適法行使；並無違背
證據法則之情形，核均非法律規定得為第三審上訴理由之違法情形。上訴意旨徒憑己
意任意指摘，應認其關於違反槍砲彈藥刀械管制條例部分之上訴為違背法律上之程式
，予以駁回。
(二)關於轉讓第二級毒品及被訴受託轉讓第一級、第二級毒品部分
查第三審上訴書狀，應敘述上訴之理由，其未敘述者，得於提起上訴後十日內補提理
由書於原審法院，已逾上述期間，而於第三審法院未判決前仍未提出上訴理由書狀者
，第三審法院應以判決駁回之，刑事訴訟法第三百八十二條第一項、第三百九十五條
後段規定甚明。本件上訴人甲○○關於轉讓第二級毒品（原判決事實欄一部分）及被
訴受託轉讓第一級、第二級毒品（原判決理由四甲部分）部分，不服原審判決，於九
十三年六月十一日提起上訴，並未敘述理由，迄今逾期已久，於本院未判決前仍未提
出，依上開規定其關於轉讓第二級毒品（原判決事欄一部分）及被訴受託轉讓第一級
、第二級毒品（原判決理由四甲部分）部分之上訴自非合法，均應予駁回。
據上論結，應依刑事訴訟法第三百九十七條、第四百零一條、第三百九十五條，判決
如主文。
中　　　華　　　民　　　國　　九十三　　年　　　八　　　月　　 十九 　　日
                              最高法院刑事第七庭
                                  審判長法官  莊　登　照
                                        法官  洪　明　輝
                                        法官  黃　一　鑫
                                        法官  魏　新　和
                                        法官  林　秀　夫
      右正本證明與原本無異
                                              書  記  官
中　　　華　　　民　　　國　　九十三　　年　　　八　　　月　　二十七　　日
                                                                        Ｅ
